臺灣臺北地方法院民事判決　　　　　　100年度簡上字第310號
上　訴　人　程淑蕙
被上訴人　　蔡宗羲
　　　　　　　　　　　　之3
上列當事人間請求侵權行為損害賠償事件，上訴人對於中華民國
100年5月27日臺灣臺北地方法院臺北簡易庭100年度北簡字第442
8號第一審判決提起上訴，本院判決如下：
    主  文
上訴駁回。
第二審訴訟費用由上訴人負擔。
    事實及理由
一、上訴人起訴主張：兩造於民國65年12月28日結婚，育有二名
    子女，因伊不堪被上訴人長期虐待，於99年5月31日已與被
    上訴人離婚。惟兩造前於99年3月5日下午3時許，在臺北市
    中正區○○○路○段244巷9弄1之22號住處內，因住處內通行
    路線發生口角爭執，詎被上訴人竟基於傷害之犯意，徒手毆
    打伊，致受有左頸部壓痛、左肩瘀傷併壓痛（約33公分）
    等傷害，業經本院於99年5月12日以99年度家護字第145號裁
    定核發民事通常保護令，並經臺灣臺北地方法院檢察署檢察
    官提起公訴，經本院99年度易字第1171號刑事判決確定。又
    伊婚後即隨被上訴人赴日攻讀碩士，為使被上訴人致力學業
    ，一肩扛起家計，待被上訴人學成歸國，期間，伊持續從事
    服飾教學及縫製衣服以分擔家計，為被上訴人及孩子無私奉
    獻，不但將一雙兒女拉拔長大，更令被上訴人榮任大學教授
    ，每月薪資超過新臺幣（下同）12萬元，98年度所得給付暨
    財產總額更高達370萬7016元。豈料，被上訴人對伊多年付
    出未稍加疼惜，長期以來更以三字經辱罵之，甚至毆打伊，
    令其身心受創，爰依民法第184條第1項前段、第195條第1項
    前段規定請求被告給付慰撫金50萬元，起訴請求被上訴人應
    給付其50萬元，及自起訴狀繕本送達翌日起至清償日止，按
    週年利率5％計算之利息。並補陳原審判決之慰撫金金額過
    低，未審酌其為家庭付出卻遭被上訴人如此對待之痛苦、被
    上訴人為有資力之人，其已提起剩餘財產分配之訴、其受上
    訴人之毆打致心生恐懼與無法入眠且並未將被上訴人掃地出
    門、被上訴人故意毆打伊，犯行非輕且無悔意、兩造之子並
    未毆打被上訴人等語。
二、被上訴人則以：其固於上開時間、地點與上訴人有互罵及扭
    打之行為，造成上訴人受有左頸部壓痛、左肩瘀傷併壓痛（
    約33公分）等傷害，惟上訴人除提出診斷證明書外，別無
    其他就醫紀錄以資證明其因上開行為而受有其他多重病變，
    亦未提出診療費用收據證明其受有經濟重大損失。然其願基
    於夫妻情誼，給付上訴人慰撫金3900元。至上訴人主張其赴
    日就學期間由其一肩扛起家計及其98年度所得給付暨財產總
    額為370萬7016元等情，則為其所否認。蓋上訴人雖曾在日
    打工以賺取生活費用，然其打工收入尚不足支應二人在日開
    銷，兩造在日生活及住宿費用，多半仰賴其家人支持。再者
    ，上訴人誤將其98年度薪資所得155萬7416元，加計其因繼
    承取得之房屋價值214萬9600元，以致上訴人誤認其98年度
    所得給付暨財產總額高達370萬7016元，顯係誤會。況因本
    院核發之99年度家護字第145號民事裁定通常保護令拘束，
    現自行在外租屋居住，每月租金2萬3000元，依其98年度所
    得稅扣繳資料之記載，其每月實際所得為12萬4000元，然扣
    除每月支付之房租外，尚有其他支出，則其每月可支配餘額
    僅5萬4000元；又其迄至99年3月底前，仍按月給付家庭生活
    費用40000元，現今身邊未有多餘積蓄，甚至連訴訟費用都
    需向被上訴人之妹貸借。反觀上訴人雖為家庭主婦，然多年
    來藉由其薪資所得，已累積鉅額資金；復因上訴人拒絕其於
    通常保護令屆滿後返回原住所居住，導致上訴人得獨享兩造
    於婚後所購市值3000萬元之房屋，其則需長期寄人籬下。上
    訴人生活作息日夜顛倒且熱中政治，與其生活習慣大相逕庭
    ，因上訴人經常性碎碎念罵人、敲打物品製造聲響等行為已
    致其罹患嚴重憂鬱症，需長期赴醫院就診，是上訴人自不應
    再向其請求高額之慰撫金等語，資為抗辯。
三、本件經原審判決被上訴人應給付上訴人5萬元及自100年3月
    29日起至清償日止，按年息5%計算之利息，並駁回上訴人其
    餘之訴。被上訴人對於該敗訴部分並未不服，上訴人則提起
    上訴，並聲明：(1)原判決關於駁回下列第二項聲明部分廢棄
    。(2)上開廢棄部分，被上訴人應再給付其15萬元，及自100
    年3月29日起至清償日止，按年息5%計算之利息。被上訴人
    則答辯聲明：上訴駁回。
四、兩造不爭執之事實：
    上訴人主張被上訴人對其所為上開傷害行為，業經本院於99
    年6月9日以98年度易字第1171號判決判處被上訴人傷害罪，
    應處拘役20日，如易科罰金，以1000元折算1日確定，並經
    本院98年度家護字第145號裁定核發保護令等情，業經原審
    調閱上開刑事及民事案卷核閱無誤，為被上訴人所不爭執，
    復有前揭判決及裁定影本各1份在卷可稽（見原審卷第3至6
    頁），另經兩造之子即證人蔡慶應於前開偵查程序進行中證
    述屬實，並經原審依職權調閱上開卷宗核閱屬實，是上訴人
    此主張此部分之事實，堪信真實。
五、得心證之理由：
    按因故意或過失，不法侵害他人之權利者，負損害賠償責任
    ；不法侵害他人之身體、健康、名譽、自由、信用、隱私、
    貞操，或不法侵害其他人格法益而情節重大者，被害人雖非
    財產上之損害，亦得請求賠償相當之金額，民法第184條第1
    項前段及第195條第1項分別定有明文。又慰撫金之多寡，應
    斟酌雙方之身分、地位、資力與加害程度，及其他各種情形
    核定相當之數額，該金額是否相當，自應依實際加害情形與
    被害人所受之痛苦及雙方之身分、地位、經濟狀況等關係決
    定之，最高法院51年度台上字第223號判例意旨參照。經查,
    被上訴人之傷害行為致上訴人受有受有左頸部壓痛、左肩瘀
    傷併壓痛（約33公分）之身體上傷害，已如前述，是被上
    訴人不法侵害上訴人之身體權一節，自堪認定。準此，上訴
    人主張其因而受有精神上痛苦，依上開法條規定請求非財產
    上損害賠償，自應准許。爰審酌兩造原為夫妻，本應和平相
    處、互信互愛，兩造僅因細故發生爭執，被上訴人因而傷害
    上訴人之身體，而上訴人目前無業、高中肄業，有一筆土地
    、房屋及多筆投資；被上訴人為大學教授、碩士學歷、每月
    收入約10餘萬元，並有一棟建物及二筆土地，有稅務電子閘
    門財產所得調件明細表、教授證書、聘書及原審100年5月18
    日言詞辯論筆錄在卷可稽（見原審卷第40至41頁、第43至52
    頁及第55頁），及上訴人受傷害程度及被上訴人之故意加害
    行為、其事後態度等一切情狀，認上訴人請求50萬元之非財
    產上損害應屬過高，認應以5萬元為適當，應予准許；上訴
    人超過此准許範圍之請求，即非有據。至於上訴人以其為家
    庭付出卻遭被上訴人如此對待，十分痛苦、被上訴人為有資
    力之人，其已提起剩餘財產分配之訴、其受上訴人之毆打致
    心生恐懼無法入眠、其並未將被上訴人掃地出門、被上訴人
    故意毆打伊，犯行非輕且無悔意、兩造之子並未毆打被上訴
    人等為上訴理由云云，然查，上訴人因被上訴人之侵權行為
    所受之痛苦、恐懼、被上訴人之資力及其故意之侵權行為、
    行為後之態度等情，均已審酌如上所述；至於上訴人是否提
    起剩餘財產訴訟或兩造之子有無毆打被上訴人或其有無將被
    上訴人掃地出門等情，均與本件侵權行為損害賠償之審酌無
    涉，是其以為上訴理由，並不足採，一併敘明。
六、從而，上訴人因被上訴人不法侵害其身體而受有精神上痛苦
    ，得依前揭法條之規定請求非財產上損害賠償，其依侵權行
    為之法律關係，請求被上訴人給付5萬元，及自起訴狀繕本
    送達之翌日即100年3月29日起至清償日止，按週年利率5%計
    算之利息，為有理由，應予准許；至於其逾此部分准許範圍
    之請求，為無理由，應予駁回。原審就上開5萬元部分，為
    被上訴人敗訴之判決，被上訴人對此並未提起上訴，此部分
    業已確定；至於原審駁回逾前揭5萬元及其遲延利息部分，
    為上訴人部分敗訴之判決，核無違誤，上訴人就此敗訴部分
    ，提起上訴，聲明原審判決於被上訴人應再給付其15萬元及
    遲延利息部分應予廢棄，其上訴意旨指摘原判決此部分不當
    ，求予廢棄改判如其上訴聲明所示，為無理由，應駁回其上
    訴。
七、本件事證已臻明確，兩造其餘攻防方法及所提證據，業經審
    酌，核與本件判決結果無影響，爰不逐一論述，併此敘明。
八、據上論結，本件上訴為無理由。依民事訴訟法第436條之1第
    3項、第449條第1項、第78條，判決如主文。
中    華    民    國   100    年    8     月    25    日
                  民事第五庭  審判長法  官  薛中興
                                    法  官  歐陽漢菁
                                    法  官  洪純莉
以上正本係照原本作成。
本判決不得上訴。
中    華    民    國   100    年    8     月    25    日
                                    書記官  邱美嫆